# 新金融工具准则盼陈版解惑

提问人：sjlw 时间：2019-11-24 01:28:04
陈版您好！
在学习新金融工具准则过程中，有一些困惑与疑问向您请教，盼您不吝赐教，非常感谢！
1 ．在新金融工具准则下，应收账款整个存续期是否一般就是 12 个月内？
如果合同约定的收款期超过 12 个月，且从价格等各方面分析，并无明显的融资意图，这种情况下，应收账款是否需要重分类至长期应收款？
2.《<企业会计准则第 22 号——金融工具确认和计量> 应用指南（ 2018 ）》
第 86 页明确了金融工具减值的过程分为三阶段，第一阶段为信用风险自初始确认后未显著增加，第二阶段为信用风险自初始确认后已显著增加但尚未发生信用减值，第三阶段为初始确认后发生信用减值。该书第 95 页明确，对于不含重大融资成份的应收款项和合同资产，应当始终按照整个存续期内预期信用损失的金额计量其损失准备（企业对这种简化处理没有选择权），这是否表示，在计量应收账款损失准备时，不能按第一阶段、第二阶段、第三阶段来判断，只能直接按整个存续期内预期信用损失的金额来计量？而不论合同约定的收款期是 12 个月内，还是 12 个月以上。
3. 在企业集团中，应收账款一般是应该在集团合并层面按不同组合计算违约损失率来算预期信用损失金额，还是集团内母子公司各自按不同组合计算违约损失率来算预期信用损失金额？如果母子公司各自按不同组合来算违约损失率的话，那同一集团相同组合的违约损失率很有可能不一样，是否合理？
4. 其他应收款是否可以象应收账款一样，始终按照整个存续期内预期信用损失的金额计量其损失准备？如果不能，原按单项认定全额计提减值准备的其他应收款是否可以直接划到第三阶段，直接判断收不回的概率是 100%，而仍然全额计提损失准备？原按组合计提坏账准备的其他应收款，是否仍需要按组合判断第一、二、三阶段？ 2019 年半年报，交易所系统其他应收款坏账准备计提情况的披露格式为；
1.png (4.72 KB, 下载次数: 1)
2019-11-24 01:26 上传
这是否意味着无需按组合详细披露，仅需要将各组合分阶段汇总填列即可。
如果这样的话，是否与本期计提、收回或转回的坏账准备情况重复？
本期计提、收回或转回的坏账准备情况
2.png (2.23 KB, 下载次数: 0)
2019-11-24 01:27 上传
类别 期初余额 本期变动金额 期末余额
计提 收回或转回
5. 金融工具减值第二阶段、第三阶段的判断，是否能按如下理解：
当发生逾期 30 天时，可判断为第二阶段，当逾期 90 天即违约判断为第三阶段；或者，当一般外部环境、市场条件未发生明显变化时，而对方突然遭受重大灾难或是有破产迹象时，这时，金融工具是否由第一阶段或第二阶划划分至第三阶段？
6.金融工具初始确时，应当按照公允价值计量，如果在初始确认时，就知道金融工具存在重大信用风险，比如，该金融工具购买价格非常便宜，那么，在考虑损失准备时，是否可以直接判断该金融工具信用减值属于第三阶段？还是需要根据资产负债表日预期信用风险与购买时预期信用风险比较，如果和购买时一致，表示没有信用风险没有显著增加，考虑损失准备时，判断属于第一阶段。
恳请陈版不吝赐教，非常感谢！

回答人：chenyiwei
1 、应收账款的整个存续期，开始时是合同约定的账期，后续如有变动（如债务重组），可能还会有所变动。
账期超过 12 个月的应收账款是否需重分类为长期应收款，应对照《企业会计准则第 30 号——财务报表列报（ 2014 年修订）》中对流动/非流动资产的划分标准而定，其中重要的标准就是一个正常营业周期时间长度的判断。正常营业周期有可能超过一年。
2 、可以这样理解。
3 、理论上应该是 “集团内母子公司各自按不同组合计算违约损失率来算预期信用损失金额”。因为合并报表层面本身并没有强制性统一会计估计的要求。但是，如果存在大量同质的子公司（例如房地产开发项目公司），单个公司的历史数据不充分，难以为其自身的迁徙率测算等提供充分的数据支持的，则应考虑在合并报表层面进行应收账款的分类和迁徙率测算。
4 、其他应收款原则上不能像应收账款一样，始终按照整个存续期内预期信用损失的金额计量其损失准备。但其中的很多项目，如备用金、员工暂借款、保证金等，可以认为信用风险很低，维持原先的坏账准备计提方法；对关联往来建议继续保持个别认定法计提准备。预计应与原准则下的计提结果差异不大。
5 、这是习惯性的假设，但这些假设并非不可推翻。理论上也可能由第一阶段直接进入第三阶段。在如你所述的特殊情况下，可以直接进入第三阶段。
6 、这种情况属于初始确认时即已发生信用损失，直接进入第三阶段。